---
title: Exportación
author: Rebecca Hoffmann
date: '2021-01-09'
slug: export
categories: []
tags: []
draft: false
output:
  blogdown::html_page
---

```{r setup, include=FALSE}
knitr::opts_chunk$set(collapse = TRUE)
```
En este post, el objetivo es analizar la composición de las exportaciones en América Latina. Cómo hemos visto en los últimos posts, el comercio exterior han aumentado en América Latina desde los años 1990s. Pero aún parece que hay una sesgo en qué tipo de productos se importa y exporta en la región. Por lo tanto, en este post se enfoca en las exportaciones de la región.

En el post sobre el desarrollo histórico del comercio exterior en América Latina, ya vimos unas tendencias, pero en este post desarrolla el tema sobre las exportaciones. 

El post está divido en dos partes:

(1) Un analisis sobre los niveles de exportación de los países de América Latina en 2018 utilizando un mapa estilo cartograma. Si aún no tienes el paquete de cartograma se puede descargar con el siguiente comando:

install.packages("cartogram")
utilizando los guías de aca: https://github.com/sjewo/cartogram

(2) Un analisis sobre las categorías de productos que los países más exportaron durante el 2018.

### Las libraría utilizadas:

```{r libraries, warning=FALSE, message=F}
library(tidyverse)
library(tradestatistics)
library(ggplot2)
library(ggthemes)
library(scales)
library(maptools)
library(cartogram)
library(sf)
library(tmap)
```

## Cartograma de las exportaciones en América Latina

### Descargando los datos
Cómo en el post sobre importación necesito descargar dos diferentes data frames desde el base de datos de Open Trade Statistics y después unirlos en uno para separar la región de las Americas:

```{r comercio API, message=FALSE}
comercio_mundo_api <- tradestatistics::ots_create_tidy_data(
  years = 2018, 
  reporters = "all", 
  partners = "all", 
  products = "all") %>%
  rename(country_iso = 'reporter_iso')

countries_LATAM <- tradestatistics::ots_countries %>%
  filter(continent == "Americas") 

export_latam <- merge(x = comercio_mundo_api, y = countries_LATAM,
      by = "country_iso") %>%
  select(country_iso,
         reporter_fullname_english,
         export_value_usd,
         top_export_trade_value_usd,
         top_export_product_code) %>%
  filter(
         reporter_fullname_english != "USA, Puerto Rico and US Virgin Islands (excludes Virgin Islands until 1981)",
         reporter_fullname_english != "Canada",
         reporter_fullname_english != "Greenland",
         reporter_fullname_english != "Br. Virgin Isds",
         reporter_fullname_english != "United States Minor Outlying Islands",
         reporter_fullname_english != "South Georgia and the South Sandwich Islands") %>% # Saco los países no correspondiendo a América Latina
  drop_na()
```

### Generando cartogramas
Estuve trabajando mucho tiempo para lograr hacer el cartograma que encontré dos diferentes metodos de hacer el cartograma.

Las mayoría de las guías que encontré online utilizaban principalmente la información que viene cargada con el parquete de maptools (donde se encuentra "wrld_simpl") (como por ejemplo este articulo: https://www.r-graph-gallery.com/331-basic-cartogram.html, donde parece muy fácil hacer un cartograma). 

Así, estaba buscando durante mucho tiempo como hacer para poder utilizar los datos de exportación que tenía desde Open Trade Statistics. En el camino de idas y vueltas, encontré que había encontrado dos diferente metodos de hacer los cartogramas, así decidí mostrar ambos metodos:

#### Metodo 1: 
Este primer metodo se base principalmente en un articulo de r-graph-gallery.com (https://www.r-graph-gallery.com/332-hexbin-chloropleth-cartogram.html) y los ejemplos de graficos del Github del paquete de "cartogram"  (https://github.com/sjewo/cartogram).

El articlo de r-graph-gallery.com me ayudó mucho a entender como manipular los datos de Open Trade Statistics para poder implementarlos con el

```{r mapa, message=FALSE, warning=FALSE}
# Data of world map:
data(wrld_simpl)

# Eligo el subset de América de Sur y América Central
latam <- subset(wrld_simpl,wrld_simpl$SUBREGION==5|wrld_simpl$SUBREGION==13) 

# Generando un "geospatial object" que cubre América Latina:
latam <- spTransform(latam, CRS("+init=epsg:31972"))

# Añadí una variable que se llama "reporter_fullname_english" al geospatial object"
# y indico que es igual al "NAME" en el objeto "latam", así puedo unir los dos data frames más adelante
latam@data = latam@data %>%
  mutate(reporter_fullname_english = latam$NAME)

# Generé un data frame con la importación cargada arriba de información de las exportaciones:
export_latam_2018 <- data.frame(reporter_fullname_english = export_latam$reporter_fullname_english, export = export_latam$export_value_usd)

# Uno los dos elementos:
latam@data <- latam@data %>% left_join(., export_latam_2018, by=c("NAME" = "reporter_fullname_english"))

# Genero el cartograma con el package "cartogram"
cartogram <- cartogram_cont(latam, 'export', itermax = 5)

# Usando "tmap" para dujar el mapa:
tm_shape(cartogram) + tm_polygons("export", style = "jenks") +
  tm_layout(frame = FALSE, 
            legend.position = c("left", "bottom"), 
            title = "Exportación 2018 América Latina",
            title.size = 10,
            title.bg.color = "light grey")

```

#### Metodo 2:
Durante el tiempo que intenté unir las data frames correctamente y terminé con muchos errores de R, encontré otra manera de generar el "geospatial object" y que permite utilizar ggplot para graficar el mapa.

Así, en este metodo de graficar un cartograma, sigo el metodo explicado acá: https://stackoverflow.com/questions/59809551/error-with-plotting-cartogram-this-function-does-not-give-correct-centroids-a

La mayoría de los pases son iguales pero el mapa que puedo graficar es diferente con este metodo y por eso lo incluí también. Además me gustó mucho más este cartograma que el primero que logré hacer y es más fácil customizarlo ya que utilizar ggplot:

```{r mapa blue, message=FALSE, warning=FALSE}
# Data of world map:
data(wrld_simpl)

# Eligo el subset de América de Sur y América Central
latam <- subset(wrld_simpl,wrld_simpl$SUBREGION==5|wrld_simpl$SUBREGION==13) 

# Generando un "geospatial object"
sfno <- st_as_sf(latam)
st_crs(sfno)
sfnoproj <- st_transform(sfno, coords = c("lon", "lat"), 
                        crs = "+proj=longlat +datum=WGS84", 
                        agr = "constant")
st_crs(sfnoproj)
sfproj <- st_transform(sfno, crs = 31972)
st_crs(sfproj)

sfproj = sfproj %>%
  mutate(reporter_fullname_english = sfproj$NAME)

# Data frame sobre exportaciones
export_latam_2018 <- data.frame(reporter_fullname_english = export_latam$reporter_fullname_english, export = export_latam$export_value_usd)

# Unir los dos elementos
sfproj = sfproj %>% left_join(., export_latam_2018, by=c("NAME" = "reporter_fullname_english"))

cartogram_1 <- cartogram_cont(sfproj, 'export', itermax = 5)

# Utilizando ggplot to graficar el cartograma:
ggplot() +
  geom_sf(data=cartogram_1, aes(fill = export)) +
  labs(title = "Exportación 2018 América Latina",
  caption = "Fuerte: Open Trade Statistics") +
  scale_fill_continuous(labels = scales::dollar_format()) +
  theme(
    legend.text = element_text(size = 8),
    plot.background = element_rect(fill = "#f5f5f4", color = NA),
    panel.background = element_rect(fill = "#f5f5f4", color = NA), 
    legend.background = element_rect(fill = "#f5f5f4", color = NA))
```

### Sum-up
En ambos cartogramas quedó muy claro que México sin  duda ninguna es el mayor exportador en la región. Después le sigue Brasil. 

Lo interesante de utilizar el cartograma es que además de los colors, expande el tamaño de los países según el nivel de la variable elegido. Por eso, México se ve muy muy grande, mientras que Brasil en realidad se ve más chico de lo que es.

Además, el cartograma demuestra como casi todos los demás países parecen tener más o menos al mismo nivel de exportaciones. Algún lugar entre 100,000,000,000 y 200,000,000,000.

No obstante, el cartograma no demuestra nada sobre qué tipo de productos que se está exportando, por eso en la siguiente parte trato de hacer un breve analisis de los productos que más se exporta de América Latina.

## Exportaciones por categorías de productos
En esta parte, quiero realizar una breve analisis de qué categoría de producto los país exporta más.

### Transformando los datos
Como hice en el analisis sobre importaciones, necesito descargar el data frame con los nombres de los productos y después unirlo con el data frame que generé antes. Para no tener un grafico muy largo excluyo todos los pequeños países del Caribe:

```{r comercio LATAM productos, message=FALSE}
productos_latam <- tradestatistics::ots_products_shortnames %>%
  rename(top_export_product_code = "product_code")

productos_latam_export <- merge(x = export_latam, 
                                y = productos_latam, 
                                by = 'top_export_product_code') %>%
  filter(reporter_fullname_english != "Anguilla",
         reporter_fullname_english != "Neth. Antilles",
         reporter_fullname_english != "Antigua and Barbuda",
         reporter_fullname_english != "Bahamas",
         reporter_fullname_english != "Bahamas",
         reporter_fullname_english != "Barbados",
         reporter_fullname_english != "Belize",
         reporter_fullname_english != "Bermuda",
         reporter_fullname_english != "Bouvet Island",
         reporter_fullname_english != "Cocos Isds",
         reporter_fullname_english != "Cayman Isds",
         reporter_fullname_english != "Cuba",
         reporter_fullname_english != "Grenada",
         reporter_fullname_english != "Guyana",
         reporter_fullname_english != "Haiti",
         reporter_fullname_english != "Jamaica",
         reporter_fullname_english != "Saint Kitts and Nevis (includes Anguilla until 1981)",
         reporter_fullname_english != "Saint Lucia",
         reporter_fullname_english != "Montserrat",
         reporter_fullname_english != "Saint Pierre and Miquelon",
         reporter_fullname_english != "Suriname",
         reporter_fullname_english != "Turks and Caicos Isds",
         reporter_fullname_english != "Trinidad and Tobago",
         reporter_fullname_english != "Saint Vincent and the Grenadines") %>%
  drop_na()
 
```

Modifico la columna "reporter_fullname_english" para que sea un factor, porqué eso me permite modificar los nombres de las observaciones y juntarlos en la misma observación:
```{r LATAM productos factor, message=FALSE}
productos_factor <- productos_latam_export %>%
  mutate(reporter_fullname_english = as.factor(reporter_fullname_english))
```

Ahora eligo las columnas que necesito para graficar, y modifico el nombre de Panama y junto Argentina y Malvinas en un grupo:
```{r LATAM productos modificar, message=FALSE}
export_countries_2018 <- productos_factor %>%
  select(reporter_fullname_english,
         top_export_trade_value_usd,
         product_shortname_english) %>%
  mutate(reporter_fullname_english = fct_collapse(reporter_fullname_english,
             "Panama"    = c("Panama (excludes Panama Canal Zone until 1978)"),
             "Argentina" = c("Argentina", 
                             "Falkland Isds (Malvinas)"))) %>%
  group_by(reporter_fullname_english,
           product_shortname_english)
```

### Graficando
Ahora estoy lista para graficar: 

```{r comercio LATAM productos graficar, message=FALSE}
ggplot(export_countries_2018, aes(
  x = reporter_fullname_english,
  y = top_export_trade_value_usd,
  fill = product_shortname_english)) +
    geom_col() +
  labs(
    x = NULL,
    y = NULL,
    fill = NULL,
    title = "Exportaciones por producto (2018)",
    caption = "Fuerte: Open Trade Statistics") +
  scale_y_continuous(labels = scales::dollar_format()) +
  theme_economist() +
  theme(
    plot.title = element_text(size = 14),
    axis.text.x = element_text(size = 9),
    axis.text.y = element_text(size=9),
    legend.text = element_text(size = 8),
    legend.title = element_blank(),
    legend.position = "bottom") +
  coord_flip()

```


### Sum-up
En primer lugar, se nota que el perfil de exportación de los países latinoamericanos es mucho más diverso que el perfil de importación donde la mayoría importan petroleo refinado. 

En segundo lugar, también llama la atención que México de nuevo es el mayor comerciante, lo cual explica su posición fuerte en el primer analisis que hice sobre la evolución del comercio exterior. Además, México es el único país en la región que tiene los autos como principal producto de exportación. 