---
title: Introducción
author: Rebecca Hoffmann
date: '2020-12-07'
slug: intro
categories: []
tags: []
draft: false
output:
  blogdown::html_page
---
```{r setup, include=FALSE}
knitr::opts_chunk$set(collapse = TRUE)
```
El comercio exterior de América Latina empezó a expandirse fuertemente en los 1990s. La agenda del consenso del Washtingon y reformas neoliberales abrieron los mercados latinomercados a la economía globalizada (Birch & Halton, 2001; Post, 2014). Anteriormente, las economías latinoamericanos por su mayoría fueron economías semi-cerradas bajo el modelo de industrialización por sustitución de importaciones (ISI), enfocados la industrialización interna en vez de importaciones del exterior (Chudnovsky, 1999). No obstante, ninguno de los modelos generó un desarrollo económico sostenible en la región.

En este proyecto analizar algunos de los flujos en el comercio exterior latinoamerica basado en el API de Open Trade Statistics.

----

#### Aclaraciones: 
  - Por comercio exterior se entiende tan los flujos de importaciones como las exportaciones.
  - Por América Latina se toma desde México hacia abajo. Existen muchas discusiones sobre qué incluir en la definición, pero acá incluye todos de México hasta el sur del continente (Chile y Argentina).

----

## Objetivo del proyecto
El objetivo del proyecto es analizar varios aspectos del comercio exterior de los países de América Latina para así entender mejor como comercializan; qué los países exportan, qué productos importan desde afuera, y quienes son los mayores comerciantes de la región.

### Antecedentes académcios: Trampa del medio ingreso
El enfoque de los flujos del comercio exterior latinoamericano es especificalmente interesante desde el punto de vista de desarrollo industrial y social. Investigadores han argumentado que para que América Latina obtenga un desarrollo económico sostentable y salga de la "trampa de los ingresos medios" (e.i. Middle-Income Trap), es necesito que se aumente la productividad de la región. 

Entre las políticas resaltas como necesarias son reformas de educación y mejora de capacidades de los trabajadores (Doner & Schneider, 2016). La falta de una base importante de trabajadores con altas capacidades desaniman a los empresarios locales de invertir mejor la tecnología de su producción o invertir en sectores de alta tecnología. Eso a llevar a los grupos empresariales latinoamericanos de tender a specializarse en sectores de baja-tecnología donde principalmente se demanda trabajadores con bajas cualificaciones (skills). En cambio, eso deja los trabajadores latinoamericanos con pocas incentivas de invertir en education o entrenamiento, por qué no hay tanta demanda de los empresarios de empleados con altas capacidades. (Schneider, 2013). Schneider (2013) resalta que régimen de capacidades es el nexus central entre las empresas y los mercados laborales en América Latina, y también una de las areas principales de enfoque para mejorar la condiciones económicas y productivas de la región Schneider (2013).

Según los investigadores, una mejora en las cualificaciones de la base de mano de obra puede empujar las empresas locales a invertir en sectores de mayores niveles de tecnología. Para así poder competir en el mercado global con otro tipo de productos que los de baja tecnología como los productos recursos naturales y productos agropecarios. Productos de alta tecnología pagan mejores precios en el mercado international, y asimismo premite mejorar el salario de los trabajadores.

Por lo tanto, no es sin importancia qué productos se exportan, ya que indica algo sobre los sectores que concernan más empleados y si son sectores de qué requieren altos niveles de tecnología o no. Asimismo, los productos que importan los países nos puedo indicar sobre las industrías que capaz no son tan fuertes en la región o en cada país.

El proyecto está compuesto por 5 post (a parte de esta  primer introducción) que analizar diferentes tematicas del comercio exterior en América Latina:

### Index
#### 1. [Comercio exterior en América en una perspectiva histórica](https://comercio-latam.netlify.app/post/comercio-latam/)
#### 2. [Importación](https://comercio-latam.netlify.app/post/importacion/)
#### 3. [Exportación](https://comercio-latam.netlify.app/post/export/)
#### 4. [Comercio Exterior en Argentina](https://comercio-latam.netlify.app/post/comercio-argentina/)
#### 5. [Conclusión y consideraciones finales](https://comercio-latam.netlify.app/post/conclusion/)

## BlogDown
Para la presención/comunicación del proyecto eligí hacer una pagina web utilizando el paquete de blogdown.

Los comandos de blogdown son bastante sencillos, ya que puedes generar una nueva pagina nada más utilizando el comando:

```{r, eval=FALSE}
blogdown:::new_site()
```

Después para generar un nuevo post, utilizas solamente:

```{r, eval=FALSE}
blogdown:::new_post_addin()
```

No obstante, lo díficil venía en los dos próximos pasos: (1) intalar el diseño y (2) conectarlo a Netlify:

### Instalando y modificando el diseño
Eligí el diseño llamado ["Forty"](https://themes.gohugo.io/forty/), lo cual parecía tener una estructura fácil y ágil para navigar la página web.

No obstante, para que funcione el diseño con Netlify tenía que generarlo como "submodule". No tenía experiencia previa en y usé muchísimo tiempo en leer online sobre como hacer, y intenté varias vaces de generar correctamente el submodule del diseño sin éxito.

Sin embargo, cuando finalmente logré generar el submodule correctamente, fue bastante fácil modificar el diseño en el archivo "config.toml". Ahí pude modificar titulos, los enlaces de bloquees de la primera página y actualizé las fotos cambiando las en la carperta en mi computadora y después actualizandolas en el GitHub a través de Rstudio.

### Connectando con Netlify
Segunda desafío fue conectar el repositor de GitHub a Netlify. Principalmente, mi obstaculo fue que Netlify seguía diciendo que no tenía la correcta versión de Hugo para conectar. Seguía rechazando la conexión hasta que logré encontrar el lugar corecto para poner mi versión de Hugo y de repente funcionó! :) 

## ¿Como seguir?
Para seguir al analisis, puedes volver a [la página principal acá](https://comercio-latam.netlify.app/) y elegir el tema que más te guste o puedes ir al [primer analisis sobre la evolución histórica del comercio exterior acá](https://comercio-latam.netlify.app/post/comercio-latam/). 

----

## References
  - Birch, Melissa H., & Halton, Garrett (2001). “Foreign Direct Investment in Latin America in the 1990s”, Latin American Business Review, 2:1-2, 13-31,
DOI: 10.1300/J140v02n01_03
  - Chudnovsky, Daniel (1999). "MNEs, Globalization and Economic Development: The Case of Argentina in the 1990s" in Neil Hood & Stephen Young (1999) The Globalization of Multinational Enterprise Activity and Economic Development, Palgrave Macmillan
  - Doner, Richard & Ben Ross Schneider (2016) “The Middle-Income Trap: More Politics than Economics”. World Politics 68 (4).
  - Post, Alice (2014). Foreign and Domestic Investment in Argentina – The politics of Privatized Infrastructure. Cambridge: Cambridge University Press
  - Schneider, Ben Ross (2013). Hierarchical Capitalism: Business, Labor, and the Challenges of Equitable Development in Latin America. Cambridge: Cambridge University Press.
