---
title: Introducción
author: Rebecca Hoffmann
date: '2020-12-07'
slug: intro
categories: []
tags: []
draft: false
output:
  blogdown::html_page
---
```{r setup, include=FALSE}
knitr::opts_chunk$set(collapse = TRUE)
```
El comercio exterior ha expandido en América Latina, especialmente, desde los años 1990s donde el consenso del Washtingon y reformas neoliberales abrieron los mercados latinomercados a la economía globalizada (Birch & Halton, 2001; Post, 2014). Anteriormente, las economías latinoamericanos fueron por su mayoría economías semi-cerradas bajo el modelo de industrialización por sustitución de importaciones (ISI), enfocados la industrialización interna en vez de importaciones del exterior (Chudnovsky, 1999).

En este proyecto trato de analizar algunos de los flujos en el comercio exterior latinoamerica de la apertura economía hasta los años recientes basandome en el API de Open Trade Statistics.

## Objetivo del proyecto
El objetivo del proyecto es analizar varios aspectos del comercio exterior de los países de América Latina para así entender mejor qué los países exportan, qué productos importan desde afuera, y quienes son los mayores comerciantes de la región.

### Antecedentes académcios: Trampa del medio ingreso
El enfoque de los flujos del comercio exterior latinoamericano es especificalmente interesante desde el punto de vista de desarrollo industrial y social.

Los grupos empresariales latinoamericanos tienden a specializarse en sectores de baja-tecnología donde principalmente se demanda empleados con bajas cualificaciones (skills). Eso, en cambio, ha dejado los trabajadores latinoamericanos con pocas incentivas de invertir en education o entrenamiento, por qué no hay tanta demanda de los empresarios de empleados con altas capacidades. La falta de una base importante de trabajadores con altas capacidades, en cima, desaniman a los empresarios locales de invertir mejor la tecnología de su producción o invertir en sectores de alta tecnología. Por lo tanto, la actitud ambos partes (trabajadores y empresarios locales) reenforza la presencia de empresas locales enfocados en sectores de baja tecnología (Schneider, 2013). Schneider (2013) resalta que régimen de capacidades es el nexus central entre las empresas y los mercados laborales en América Latina, y también una de las areas principales de enfoque para mejorar la condiciones económicas de la región Schneider (2013).

En conexión, otros investigadores han argumentado que para América Latina salga de la "trampa del medio ingreso" (e.i. Middle-Income Trap), existe una necesidad de politicas que puede aumentar la productividad de la región. Entre las políticas resaltas son reformas de educación y mejora de capacidades. Para así empezar a empujar las empresas a invertir en sectores de mayores niveles de tecnología, ya que tendrían disponible una base más fuerte de trabajadores capacidados. Para poder competir en el mercado global con otro tipo de productos, que pagan mejores precios y así mejorar el salario de los trabajadores (Doner & Schneider, 2016).

Por lo tanto, no es sin importancia qué productos se exportan y importan, ya que indica algo sobre los sectores que concernan más empleados y qué capabilidades están requieridos. 

El proyecto está compuesto por 5 post (a parte de esta  primer introducción) que analizar diferentes tematicas del comercio exterior en América Latina:

### Index
#### 1. [Comercio exterior en América en una perspectiva histórica](https://comercio-latam.netlify.app/post/comercio-latam/)
#### 2. [Importación](https://comercio-latam.netlify.app/post/importacion/)
#### 3. [Exportación](https://comercio-latam.netlify.app/post/export/)
#### 4. [Comercio Exterior en Argentina](https://comercio-latam.netlify.app/post/comercio-argentina/)
#### 5. [Conclusión y consideraciones finales](https://comercio-latam.netlify.app/post/conclusion/)

## BlogDown
Para la presención/comunicación del proyecto eligí hacer una pagina web utilizando el paquete de blogdown.

Los comandos de blogdown son bastante sencillos, ya que puedes generar una nueva pagina nada más utilizando el comando:

```{r, eval=FALSE}
blogdown:::new_site()
```

Para generar un nuevo post, utilizas:

```{r, eval=FALSE}
blogdown:::new_post_addin()
```

No obstante, el díficil venía en los dos próximos pasos: (1) intalar el diseño y (2) conectarlo a Netlify:

### Instalando y modificando el diseño
Eligí el diseño llamado ["Forty"](https://themes.gohugo.io/forty/), lo cual parecía tener una linda y fácil estructura para navigar la página web.

No obstante, no tenía experiencia en el hecho de que tenía que generar el diseño como un "submodule" para que funcionaría con Netlify. Usé muchísimo tiempo en leer y intentar generar correctamente el submodule para el diseño.

Sin embargo, cuando finalmente logré generar el submodule correctamente, fue bastante fácil modificar el diseño en el archivo "config.toml". Ahí pude modificar titulos, los enlaces de cuadros en la primera página y actualizar las fotos cambiando las en la carperta en mi computadora y después actualizandolas en el GitHub a través de Rstudio.

### Connectando con Netlify
Segunda desafío fue conectar el repositor de GitHub/Blogdown página a Netlify. Principalmente, mi obstaculo fue que Netlify seguía diciendo que no tenía la correcta versión de Hugo para conectar, y seguía rechazando la coneción hasta que logré encontrar el lugar corecto para poner mi versión de Hugo y de repente funcionó! :) 

----

## References
  - Birch, Melissa H., & Halton, Garrett (2001). “Foreign Direct Investment in Latin America in the 1990s”, Latin American Business Review, 2:1-2, 13-31,
DOI: 10.1300/J140v02n01_03
  - Chudnovsky, Daniel (1999). "MNEs, Globalization and Economic Development: The Case of Argentina in the 1990s" in Neil Hood & Stephen Young (1999) The Globalization of Multinational Enterprise Activity and Economic Development, Palgrave Macmillan
  - Doner, Richard & Ben Ross Schneider (2016) “The Middle-Income Trap: More Politics than Economics”. World Politics 68 (4).
  - Post, Alice (2014). Foreign and Domestic Investment in Argentina – The politics of Privatized Infrastructure. Cambridge: Cambridge University Press
  - Schneider, Ben Ross (2013). Hierarchical Capitalism: Business, Labor, and the Challenges of Equitable Development in Latin America. Cambridge: Cambridge University Press.
