---
title: Importación
author: Rebecca Hoffmann
date: '2020-12-07'
slug: importacion
categories: []
tags: []
draft: false
output:
  blogdown::html_page
---
```{r setup, include=FALSE}
knitr::opts_chunk$set(collapse = TRUE)
```

En este post, querría analizar qué países en América Latina importa más productos graphicandolo con un mapa de color utilizando el paquete de Rworldmaps. Existen varios paquetes para realizar mapas, pero me gustó el simple diseño de Rworldmaps. Si aún no tienes Rworldmap installado se puede instalar acá:

install.packages("rworldmap")

### Las libraría utilizadas:

```{r libraries, warning=FALSE, message=F}
library(tidyverse)
library(tradestatistics)
library(ggplot2)
library(rworldmap)
library(treemapify)
library(ggthemes)
library(scales)
```

## Los datos
Descargo el base de datos:
I rename the column "reporter_iso" to be able to merge it with the second data frame from Open Trade Statistics:
```{r comercio API 1, message=FALSE}
comercio_mundo_api <- tradestatistics::ots_create_tidy_data(
  years = 2018, 
  reporters = "all", 
  partners = "all", 
  products = "all") %>%
  rename(country_iso = 'reporter_iso')
```

From another data base in Open Trade Statistics, I can choose only countries belonging to the continent of The Americas:

```{r comercio API 2, message=FALSE}
countries_LATAM <- tradestatistics::ots_countries %>%
  filter(continent == "Americas") 
```

Merging the two data frames, I now get a data frame including information only for the region of the Americas.

```{r comercio LATAM merge, message=FALSE}
comercio_latam <- merge(x = comercio_mundo_api, y = countries_LATAM,
      by = "country_iso")
```

## Transformando los datos
I select the row that I want to use to create the map with, however, I leave the data frame with all the info for trade in Latin America, so I can return and use it for another graph.

```{r comercio LATAM select, message=FALSE}
comercio_latam_import <- comercio_latam %>%
  select(country_iso,
         reporter_fullname_english,
         import_value_usd)
```

## Graficando
En primer lugar, tengo que asegurar que la identificación de los países en mi base de dato se va a ser entendido por el paquete de Rworldmaps:

```{r comercio LATAM mapped data, warning=FALSE, message=FALSE}

mapped_data <- joinCountryData2Map(comercio_latam_import, 
                                   joinCode = "NAME", 
                                   nameJoinColumn = "reporter_fullname_english")

mapCountryData(mapped_data, 
               nameColumnToPlot = "import_value_usd", 
               mapRegion = "latin america")
```

Eso es un montón de rojo! La mayoría de los países de la región bastante importa bastante productos. Menos algunos países chicos en America Central, el Caribe, Venezuela, Bolivia y Uruguy, los cuales parecen ser los que menos importan. 

Será interesante, analizar qué productos se que más se importaba en los paises de América Latin en 2018:

# Productos de importación en 2018

Desde otro base de datos de Open Trade Statistics, puedo descargar los nombres de los productos:

## Transformando los datos:
```{r comercio LATAM productos, message=FALSE}
productos_latam <- tradestatistics::ots_products_shortnames %>%
  rename(top_import_product_code = "product_code")

productos_latam_import <- merge(x = comercio_latam, 
                                y = productos_latam, 
                                by = 'top_import_product_code') %>%
    filter(
         reporter_fullname_english != "USA, Puerto Rico and US Virgin Islands (excludes Virgin Islands until 1981)",
         reporter_fullname_english != "Canada",
         reporter_fullname_english != "Greenland",
         reporter_fullname_english != "Br. Virgin Isds",
         reporter_fullname_english != "United States Minor Outlying Islands",
         reporter_fullname_english != "South Georgia and the South Sandwich Islands")
```

## Productos más importado por categoría:
```{r LATAM productos, message=FALSE}
productos_latam_import_2018 <- productos_latam_import %>%
  select(top_import_product_code,
         product_shortname_english,
         import_value_usd) %>%
  group_by(product_shortname_english) %>%
  summarise(import_value_usd = sum(import_value_usd, na.rm = T)) %>%
  ungroup() %>%
  mutate(
    etiquetas = paste0(product_shortname_english, "/", round(100*import_value_usd/sum(import_value_usd), 2), "%")
    ) %>%
  drop_na()
```

## Graficando
```{r LATAM productos categoría graficar, message=FALSE}
producto_2018 <- ggplot(productos_latam_import_2018, aes(
  area = import_value_usd,
  fill = product_shortname_english,
  label = etiquetas)) +
  geom_treemap() +
  geom_treemap_text(color = "black",
                    place = "centre",
                    grow = F,
                    reflow = T) +
  labs(title = "Productos importado en América Latina (2018)") +
  theme_economist() +
  theme(plot.title = element_text(size = 14),
    legend.position = "none")

producto_2018
```

Está claro que el producto que más se importa en América Latina en 2018 eran autos y petroleum refineado.

Pero qué países importan más de esos dos productos?

## Categoría de productos más importado por país:
Para no tener un gráfico muy largo, en primer lugar, organizo los países del Caribe en la misma categoría como hice en el primer post:

```{r LATAM factor, message=FALSE}
import_countries_modificied <- productos_latam_import %>%
  mutate(reporter_fullname_english = as.factor(reporter_fullname_english)) 
```

```{r LATAM productos modificar, message=FALSE}
import_countries_2018 <- import_countries_modificied %>%
  select(reporter_fullname_english,
         import_value_usd,
         product_shortname_english) %>%
  mutate(reporter_fullname_english = fct_collapse(reporter_fullname_english,
            "Caribbean" = c("Anguilla", 
                            "Antigua and Barbuda",
                            "Bahamas",
                            "Barbados",
                            "Belize",
                            "Bermuda",
                            "Bouvet Island",
                            "Cocos Isds",
                            "Cayman Isds",
                            "Cuba",
                            "Grenada",
                            "Guyana",
                            "Haiti",
                            "Jamaica",
                            "Saint Kitts and Nevis (includes Anguilla until 1981)",
                            "Saint Lucia",
                            "Montserrat",
                            "Saint Pierre and Miquelon",
                            "Suriname",
                            "Turks and Caicos Isds",
                            "Trinidad and Tobago",
                            "Saint Vincent and the Grenadines"),
      "Central America" = c("Costa Rica",
                            "Dominica",
                            "Dominican Rep.",
                            "El Salvador",
                            "Guatemala",
                            "Honduras",
                            "Nicaragua",
                            "Panama (excludes Panama Canal Zone until 1978)"),
             "Argentina" = c("Argentina", 
                             "Falkland Isds (Malvinas)"))) %>% 
  group_by(reporter_fullname_english, 
           product_shortname_english) %>%
  summarise(import_value_usd = sum(import_value_usd, na.rm = T)) %>%
  arrange(desc(import_value_usd)) %>%
  drop_na()
```

### Graficando
```{r comercio LATAM productos graficar, message=FALSE}
ggplot(import_countries_2018, aes(
  x = reporter_fullname_english,
  y = import_value_usd,
  fill = product_shortname_english)) +
    geom_col() +
  labs(
    x = NULL,
    y = NULL,
    fill = NULL,
    title = "Importaciones por producto (2018)",
    caption = "Fuerte: Open Trade Statistics") +
  scale_y_continuous(labels = scales::dollar_format()) +
  theme_economist() +
  theme(
    plot.title = element_text(size = 14),
    axis.text.x = element_text(size = 9),
    axis.text.y = element_text(size=9),
    legend.text = element_text(size = 8),
    legend.position = "bottom") +
  guides(color=guide_legend("Categoría de producto")) +
  coord_flip()
```

Entonces... 