---
title: Importación
author: Rebecca Hoffmann
date: '2020-12-07'
slug: importacion
categories: []
tags: []
draft: false
output:
  blogdown::html_page
---
```{r setup, include=FALSE}
knitr::opts_chunk$set(collapse = TRUE)
```

En el último post sobre los flujos del comercio exterior en América Latina en una perspectiva histórica analisé un poco sobre qué productos principalmente son importados en la región. En este post, quiero analizar este flujos de importación un poco más para entender un poco mejor qué país importa qué tipo de productos.


El post está divido en tres analisis diferentes:

(1) Un analisis graficando qué países importó más en total en USD en 2018 utilizando un mapa de color del paquete de Rworldmaps. 
Existen varios paquetes para realizar mapas, pero me gustó el simple diseño de Rworldmaps. Si aún no tienes Rworldmap installado se puede instalar con este comando: 

```{r rworldmap, eval=FALSE, include=FALSE}
install.packages("rworldmap")
```

(2) Un analisis mostrando la composición de los productos más importados - también durante el año 2018.

(3) Finalmente, un analisis sobre qué categoría de producto cada país en la región importa más. 

### Las libraría utilizadas:

```{r libraries, warning=FALSE, message=F}
library(tidyverse)
library(tradestatistics) #Para descarga los data frames
library(ggplot2) #Para graficar
library(rworldmap) #Para graficar el mapa del América Latina
library(treemapify) #Para graficar la composición de los productos más importados
library(ggthemes) #Para utilizar el tema especial de ggplot del Economist
library(scales) #Para cambiar el y-axis en los graficos de ggplot a USD 
```

## Preparando los datos

### Descargando los datos
Cómo en el primer post sobre el comercio exterior,  necesito descargar el data frame y modificar el nombre de la columna "reporter_iso" a "country_iso" para poder unirlo con el segundo data frame que separa más fácilmente los países de la región de "las Americas" al resto del mundo:
```{r comercio API 1, message=FALSE}
comercio_mundo_api <- tradestatistics::ots_create_tidy_data(
  years = 2018, 
  reporters = "all", 
  partners = "all", 
  products = "all") %>%
  rename(country_iso = 'reporter_iso')
```

Ahora puedo descargar el data frame de Open Trade Statistics sobre los país, y como anteriormente, eligo filtear la región (o continente) de las Americas:

```{r comercio API 2, message=FALSE}
countries_LATAM <- tradestatistics::ots_countries %>%
  filter(continent == "Americas") 
```

Después puedo unir los dos data frames para que tenga un que solamente incluye información sobre los país de las Americas:

```{r comercio LATAM merge, message=FALSE}
comercio_latam <- merge(x = comercio_mundo_api, y = countries_LATAM,
      by = "country_iso")
```

## Mapamundi de importaciones

### Transformando los datos
Eligo las variables que necesito para generar el mapa. No obstante, dejo esta información en un nuevo data frame, para que pueda volver a utilizar la información completa sobre importaciones en América Latina en los otros graficos subsequentes. 

```{r comercio LATAM select, message=FALSE}
comercio_latam_import <- comercio_latam %>%
  select(country_iso,
         reporter_fullname_english,
         import_value_usd)
```

## Graficando
En primer lugar, tengo que asegurar que la identificación de los países en mi data frame se va a ser entendido por el paquete de Rworldmaps. Después puedo genera el mapa:

```{r comercio LATAM mapped data, warning=FALSE, message=FALSE}

mapped_data <- joinCountryData2Map(comercio_latam_import, 
                                   joinCode = "NAME", 
                                   nameJoinColumn = "reporter_fullname_english")

mapCountryData(mapped_data, 
               nameColumnToPlot = "import_value_usd", 
               mapRegion = "latin america",
               mapTitle = "Importación 2018")
```
### Sum-up
Eso es un montón de rojo! 

El mapa parece indicar que la mayoría de los países de la región importan más o menos el mismo nivel. Menos algunos países chicos en America Central, el Caribe, Venezuela, Bolivia y Uruguay, los cuales parecen ser los que menos importan. 

Pero la verdad que el mapa nos dice poco sobre los niveles de importación de cada país. Obviamente, se podría empezar a jugar con crear diferentes escales de colores para los differentes niveles de importación en USD, pero la verdad que no me animaba mucho :)

Lo qué sí sería interesante analizar qué tipo de productos son los que más se importaron los paises de América Latin en 2018.

## Productos más importado por categoría en 2018
Entonces, en esta segunda parte de mi post sobre importaciones en América Latina en el año 2018 quiero realizar un analisis sobre las categorías de productos más importados en 2018 utilizando el grafico "treemap" lo cual me gusto porque parece muy inituitivo. 

### Transformando los datos
En primero lugar, necesito descargar información sobre los productos desde otro base de datos de Open Trade Statistics y unirlo con el data frame que ya tengo sobre la importación en América Latina en el año 2018. 

También necesito sacar los países que no corresponde a la región como hice en el primer post. Vale notar que en el analisis arriba del Rworldmaps, la pre-programación del paquete de Rworldmaps automaticamente sacó los países que el paquete no considerable correspondía a la región de América Latina.

```{r comercio LATAM productos, message=FALSE}
productos_latam <- tradestatistics::ots_products_shortnames %>%
  rename(top_import_product_code = "product_code")

productos_latam_import <- merge(x = comercio_latam, 
                                y = productos_latam, 
                                by = 'top_import_product_code') %>%
    filter(
         reporter_fullname_english != "USA, Puerto Rico and US Virgin Islands (excludes Virgin Islands until 1981)",
         reporter_fullname_english != "Canada",
         reporter_fullname_english != "Greenland",
         reporter_fullname_english != "Br. Virgin Isds",
         reporter_fullname_english != "United States Minor Outlying Islands",
         reporter_fullname_english != "South Georgia and the South Sandwich Islands") %>%
  drop_na()
```

Ahora puedo eligir las variables que necesito para generar el treemap y modificar los que quiero modificar. Por ejemplo, necesito sumar el valor importado por producto, y generar una variable que me permite demostrar el porcentaje de cada categoría de productos en relación al total:

```{r LATAM productos, message=FALSE}
productos_latam_import_2018 <- productos_latam_import %>%
  select(top_import_product_code,
         product_shortname_english,
         import_value_usd) %>%
  group_by(product_shortname_english) %>%
  summarise(import_value_usd = sum(import_value_usd, na.rm = T)) %>%
  ungroup() %>%
  mutate(
    etiquetas = paste0(product_shortname_english, "/", round(100*import_value_usd/sum(import_value_usd), 2), "%")) 
```

### Graficando
Ahora que tengo los datos transformados puedo generar el grapfico: 

```{r LATAM productos categoría graficar, message=FALSE}
ggplot(productos_latam_import_2018, aes(
  area = import_value_usd,
  fill = product_shortname_english,
  label = etiquetas)) +
  geom_treemap() +
  geom_treemap_text(color = "black",
                    place = "centre",
                    grow = F,
                    reflow = T) +
  labs(title = "Productos importado en América Latina (2018)",
       caption = "Fuente: Open Trade Statistics") +
  theme_economist() +
  theme(plot.title = element_text(size = 12),
    legend.position = "none")

```
### Sum-up
Está claro que el producto que más se importa en América Latina en 2018 eran petroleum refineado (74,53%) y autos (12,28%). Eso se alinea muy bien con los hallazgos del breve analisis de la evolución de los flujos de importación en la región. 

Lo qué tal vez suprende es que telefonos ocupa un 5,88% de los productos importados y barcos de pasajes y cargo un 4,24%.

No obstante, la tendencia de 2018 subraya lo mencionado en el post anterior: son productos que fabriados y generalmente productos que requiere altos nivels de technología que se importan en América Latina. Eso es preocupante, porqué significa que son productos que la región no produce ellos. La falta de impuestos de trabajo que requiere capacidades técnicos especializados es según los investigadores clave para que América Latina salga de la trampa del medio ingreso.

Obviamente, se podría modificar los nombres de los productos para que se queden en español - pero este te debo :)

## Categoría de productos más importado por país:
En esta última parte del post sobre importación en América Latina, quiero analizar qué países importa de qué categoría de producto:

### Transformando los datos
En primer lugar, quiero poder cambiar el nombre de Panama, lo cual en el data frama de Open Trade Statistics tiene un nombre muy largo y quiero colapsar Malvinas dentro de la observación de Argentina. Entonces, necesito modificar la columna de "reporter_fullname_english" para que sea un factor.

```{r LATAM factor, message=FALSE}
import_countries_modificied <- productos_latam_import %>%
  mutate(reporter_fullname_english = as.factor(reporter_fullname_english)) 
```

En segundo lugar, para no tener un gráfico muy largo, elegio sacar todos los pequeños países del Caribe menos Cuba. Después puedo agrupar por país y por producto:

```{r LATAM productos modificar, message=FALSE}
import_countries_2018 <- import_countries_modificied %>%
  select(reporter_fullname_english,
         import_value_usd,
         product_shortname_english) %>%
  filter(reporter_fullname_english != "Anguilla",
         reporter_fullname_english != "Antigua and Barbuda",
         reporter_fullname_english != "Bahamas",
         reporter_fullname_english != "Bahamas",
         reporter_fullname_english != "Barbados",
         reporter_fullname_english != "Belize",
         reporter_fullname_english != "Bermuda",
         reporter_fullname_english != "Bouvet Island",
         reporter_fullname_english != "Cocos Isds",
         reporter_fullname_english != "Cayman Isds",
         reporter_fullname_english != "Grenada",
         reporter_fullname_english != "Guyana",
         reporter_fullname_english != "Haiti",
         reporter_fullname_english != "Jamaica",
         reporter_fullname_english != "Saint Kitts and Nevis (includes Anguilla until 1981)",
         reporter_fullname_english != "Saint Lucia",
         reporter_fullname_english != "Montserrat",
         reporter_fullname_english != "Saint Pierre and Miquelon",
         reporter_fullname_english != "Suriname",
         reporter_fullname_english != "Turks and Caicos Isds",
         reporter_fullname_english != "Trinidad and Tobago",
         reporter_fullname_english != "Saint Vincent and the Grenadines") %>%
  mutate(reporter_fullname_english = fct_collapse(reporter_fullname_english,
            "Panama"    = c("Panama (excludes Panama Canal Zone until 1978)"),
            "Argentina" = c("Argentina", 
                             "Falkland Isds (Malvinas)"))) %>% 
  group_by(reporter_fullname_english, 
           product_shortname_english) %>%
  arrange(desc(import_value_usd)) %>%
  drop_na()

tibble(import_countries_2018)
```

### Graficando
El tibble da un buena idea de qué países importaron más de los diferentes productos, pero en un grafico se ve mucho mejor:

```{r comercio LATAM productos graficar, message=FALSE}
ggplot(import_countries_2018, aes(
  x = reporter_fullname_english,
  y = import_value_usd,
  fill = product_shortname_english)) +
    geom_col() +
  labs(
    x = NULL,
    y = NULL,
    fill = NULL,
    title = "Importaciones por producto (2018)",
    caption = "Fuerte: Open Trade Statistics") +
  scale_y_continuous(labels = scales::dollar_format()) +
  theme_economist() +
  theme(
    plot.title = element_text(size = 14),
    axis.text.x = element_text(size = 9),
    axis.text.y = element_text(size=9),
    legend.text = element_text(size = 8),
    legend.position = "bottom") +
  guides(color=guide_legend("Categoría de producto")) +
  coord_flip()
```
### Sum-up
El grafico muestra claramente, lo que encontramos en la segunda parte de este post: petroleo refinado es el producto más importado en América Latina en 2018. Además, son los dos grandes comerciantes, México y Brasil, quierens importa más. No obstante, muchos países en América Central les sigue con petroleo refinado como su principal producto de importación.

Otras observaciones interesantes: (1) Argentia y Chile son los principales importados de autos. (2) Colombia y Paraguay son los dos países que tiene los telefonos como el principal producto de importación, mientras que Panama es el país que principalmente importa los barco que vimos en el analisis arriba - y eso casi tantos barcos como Perú importa petroleo refinado!