---
title: Exportación Argentina
author: Rebecca Hoffmann
date: '2020-12-07'
slug: exportacion-argentina
categories: []
tags: []
draft: false
output:
  blogdown::html_page
---

```{r setup, include=FALSE}
knitr::opts_chunk$set(collapse = TRUE)
```

El objetivo de este post es analizar un poco más el comercio de Argentina en particular. 

En primer lugar, aprendo las librarias que voy a necesitar para realizar el analisis:

```{r libraries, message=F}
library(tidyverse)
library(ggplot2)
library(tradestatistics)
```

## Los datos:
Después voy cargando el base de datos que deseo utilizar:
```{r base de datos, message=FALSE}
comercio_arg <- tradestatistics::ots_create_tidy_data(years = 1980:2018, reporters = "arg") 
```

## Transformando los datos:
Eligo los datos necesarios para realizar el analisis del desarrollo historico de las exportaciones argentinas desde 1980 hasta 2018, filtrando Argentina y summando el valor en USD de sus exportaciones de cada año incluido en el analisis:

```{r argentina export, message=FALSE, warning=FALSE}
argentina_export_reducida <- comercio_arg %>%
  group_by(year) %>%
  summarise(
    export_value_usd = sum(export_value_usd, na.rm = T))
```
## Graficando
Ahora a graficar: 
```{r argentina export grafico}
ggplot(data = argentina_export_reducida, aes(x = year, y = export_value_usd)) +
  geom_line() +
  labs(
    x = "Años",
    y = "Valor Exportado en USD",
    title = "Exportaciones de Argentina por año",
    caption = "FUENTE: Open Trade Statistics") +
  theme_minimal() +
  theme(legend.position = "bottom")
```

# Exportación de productos
Ahora quiero demostar que tipo de productos que se exportó desde Argentina en el año 2017.

## Cargando los datos
Para hacer el analisis más agil y fácil de entender (y porqué me costó bastante encontrar la vuelta al API de tradestatistics - newbee problems) eligí hacer este analisis utilizando el base de datos publicado para Datos de Miércoles en mayo 2019:

```{r argentina export datos, message=FALSE}
# Las exportaciones argentinas en 2017 por producto
comercio_latam <- readr::read_csv("https://raw.githubusercontent.com/cienciadedatos/datos-de-miercoles/master/datos/2019/2019-05-01/comercio_hispanoamerica_mundo_agregado.csv") 
```

## Transformando los datos:
```{r argentina export productos, message=FALSE}
export_argentina_2017 <- comercio_latam %>%
  filter(anio == 2017, codigo_iso_origen == "arg") %>%
  group_by(anio, nombre_comunidad_producto, color_comunidad_producto) %>%
  summarise(valor_exportado_dolares = sum(valor_exportado_dolares, na.rm = T)) %>%
  ungroup() %>%
  mutate(
    etiquetas = paste0(nombre_comunidad_producto, "/", round(100*valor_exportado_dolares/sum(valor_exportado_dolares), 2), "%")
    )
```

## Graficando
Para este ejercicio, además,  voy a necesitar otra libraría, así antes de empezar a graficar los resultados aprendo la libraría de Treemapify:

```{r argentina export productos library, message=FALSE}
library(treemapify)
```

Ahora grafico utilizando ggplot y treemap para mostar el procentage de cada categoría de productos que la Argentina exportó durante 2017:
```{r argentina export productos grafico, message=FALSE}
ggplot(export_argentina_2017, aes(
  area = valor_exportado_dolares, 
  fill = nombre_comunidad_producto,
  label = etiquetas)) +
  geom_treemap() +
  geom_treemap_text(color = "black",
                    place = "centre",
                    grow = F,
                    reflow = T) +
  scale_fill_manual(values = export_argentina_2017$color_comunidad_producto) +
  labs(title = "Categorías de productos exportado de Argentina a nivel Mundial (2017)") +
  theme(legend.position = "none")
```
