---
title: Exportación
author: Rebecca Hoffmann
date: '2020-12-07'
slug: exportacion
categories: []
tags: []
draft: false
output:
  blogdown::html_page
---
```{r setup, include=FALSE}
knitr::opts_chunk$set(collapse = TRUE)
```
El objetivo de este post es analizar qué  países en América Latina exportan qué tipo de productos utilizando un grafico de sets paralelos del parquete ggforce que permite visualizar en una manera muy lógica los datos. 

Cómo en los otros posts, utilizaría el API de Open Trade Statistics. En primer lugar, aprendo las librarías necesarias para realizar el analisis:

```{r librarias, message=FALSE}
library(tradestatistics) #parquete de los datos
library(tidyverse)
library(ggplot2)
library(ggforce) #para graficos de sets paralelos
library(ggthemes)
library(scales)
```

En segundo lugar, eligo los datos que necesito para realizar el set de parelelo. Solamente se analiza para el año 2018:
```{r exportacion, message=FALSE}
export_producto_2017 <- readr::read_csv("https://raw.githubusercontent.com/cienciadedatos/datos-de-miercoles/master/datos/2019/2019-05-01/comercio_hispanoamerica_mundo_agregado.csv") %>%
  filter(anio == "2017",
         nombre_comunidad_producto != "Sin Especificar") %>%
  group_by(nombre_comunidad_producto,
         valor_exportado_dolares,
         pais_origen_pertenece_a_hispanoamerica, 
         pais_destino_pertenece_a_hispanoamerica,
         color_comunidad_producto) %>%
  summarise(valor_exportado_dolares = sum(valor_exportado_dolares, na.rm = T)) %>%
  ungroup() %>%
  mutate(
    Origen = ifelse(pais_origen_pertenece_a_hispanoamerica == 1, "América Latina", "Resto del mundo"),
    Destino = ifelse(pais_destino_pertenece_a_hispanoamerica == 1, "América Latina", "Resto del mundo"),
    Producto = as.factor(nombre_comunidad_producto))
```

```{r bar lot, message=FALSE}
ggplot(export_producto_2017, aes(x = fct_infreq(Producto))) +
  geom_bar(fill = "dark blue") +
  labs(
    x = NULL,
    y = NULL,
    title = "Productos exportado America Latina (2017)",
    caption = "Fuente: Open Trade Statistics") +
  coord_flip() +
  theme_economist()
```
```{r modificar, message=FALSE}
cats_products <- as.character(fct_unique(export_producto_2017$Producto))

export_producto_2017_reducido <- export_producto_2017 %>%
  mutate(
    Producto = fct_collapse(Producto, 
"Productos de Origen Animal y Vegetal" = c("Productos Animales",
                                           "Productos Vegetales",
                                           "Pieles de Animales",
                                           "Productos de Composición Vegetal y Animal"),
            "Productos Manifacturados" = c("Arte y Antiguedades",
                               "Artículos de Papel",
                               "Miscelánea",
                               "Calzado y Gorras",
                               "Productos de Madera",
                               "Textiles",
                               "Plásticos y Gomas"),
"Recursos Naturales" = c("Productos Minerales",
                         "Metales Preciosos",
                         "Metales",
                         "Piedras y Cristales",
                         "Productos Químicos"),
"Maquinas y Instrumentos" = c("Maquinaria", 
                             "Instrumentos",
                             "Transporte")))
```

```{r graficar, message=FALSE}  
export_producto_graficar <- export_producto_2017_reducido %>%
  drop_na() %>%
  group_by(Destino,
           Origen,
           Producto) %>%
  mutate(value = n()) %>%
  ungroup() %>%
  select(Producto, Origen, Destino, value) %>%
  gather_set_data(2:3) %>%
  ggplot(aes(x, id = id, split = y, value = value)) +
  geom_parallel_sets(aes(fill = Producto), alpha = 0.5, axis.width = 0.1) +
  geom_parallel_sets_axes(axis.width = 0.1) +
  geom_parallel_sets_labels(color = "white", angle = 90, size = 2) +
  theme_minimal() +
  theme(legend.position = "bottom")
  theme(axis.text.y = element_blank()) +
  labs(title = "Productos exportado según origen y destino (2017)",
       caption = "Fuente: Open Trade Statistics")
  
export_producto_graficar

```