---
title: Exportación Argentina
author: Rebecca Hoffmann
date: '2020-12-07'
slug: exportacion-argentina
categories: []
tags: []
draft: false
output:
  blogdown::html_page
---

```{r setup, include=FALSE}
knitr::opts_chunk$set(collapse = TRUE)
```

El objetivo de este post es analizar un poco más el comercio de Argentina en particular. 

En primer lugar, aprendo las librarias que voy a necesitar para realizar el analisis:

```{r libraries}
library(tidyverse)
library(ggplot2)
library(tradestatistics)
```

## Los datos:
Después voy cargando el base de datos que deseo utilizar:
```{r base de datos}
comercio_latam_api <- tradestatistics::ots_create_tidy_data(years = 1980:2018, reporters = "all") 
View(comercio_latam_api)
```

## Transformando los datos:
Eligo los datos necesarios para realizar el analisis del desarrollo historico de las exportaciones argentinas desde 1980 hasta 2018, filtrando Argentina y summando el valor en USD de sus exportaciones de cada año incluido en el analisis:

```{r argentina export}
argentina_export_reducida <- comercio_latam_api %>%
  filter(reporter_iso == "arg") %>%
  group_by(year) %>%
  summarise(
    export_value_usd = sum(export_value_usd, na.rm = T))
```

Ahora a graficar: 
```{r argentina export grafico}
ggplot(data = argentina_export_reducida, aes(x = year, y = export_value_usd)) +
  geom_line() +
  labs(
    x = "Años",
    y = "Valor Exportado en USD",
    title = "Exportaciones de Argentina por año") +
  theme_minimal() +
  theme(legend.position = "bottom")
```