---
title: Datos Historicos del Comercio Exterior de América Latina
author: Rebecca Hoffmann
date: '2020-12-07'
slug: datos-historicos
categories: []
tags: []
draft: false
output:
  blogdown::html_page
---

```{r setup, include=FALSE}
knitr::opts_chunk$set(collapse = TRUE)
```

En este post, querría analizar la evolución historico del comercio para  toda la región de América Latin utilizando el base de dato de Open Trade Statistics. Por un lado, me interesa investigar como ha sido el desarrollo tanto de las exportaciones como las importaciones para toda la región en conjunto.. Por el otro lado, me interesa saber qué paísestienen los mayores niveles de comercio en la región.

### Las libraría utilizadas:

```{r libraries, message=F}
library(tidyverse)
library(tradestatistics)
library(ggplot2)
library(ggthemes)
library(scales)
```

## Los datos
Descargo el base de datos:
I rename the column "reporter_iso" to be able to merge it with the second data frame from Open Trade Statistics:
```{r comercio API 1, message=FALSE}
comercio_mundo_api <- tradestatistics::ots_create_tidy_data(
  years = 1980:2018, 
  reporters = "all", 
  partners = "all") %>%
  rename(country_iso = 'reporter_iso')
```

From another data base in Open Trade Statistics, I can choose only countries belonging to the continent of The Americas:

```{r comercio API 2, message=FALSE}
countries_LATAM <- tradestatistics::ots_countries %>%
  filter(continent == "Americas") 
```

Merging the two data frames, I now get a data frame including information only for the region of the Americas.

However, I only want to include information about Latin American countries. So, I also exclude the US, Canada, Greenland, and some minor US island from the analysis:

```{r comercio LATAM merge, message=FALSE}
comercio_latam_reducido <- merge(x = comercio_mundo_api, y = countries_LATAM,
      by = "country_iso") %>%
  select(year,
         country_iso,
         country_fullname_english, 
         export_value_usd,
         import_value_usd) %>%
  filter(country_iso != "usa", # Excluding the U.S.
         country_iso != "can", # Excluding Canada
         country_iso != "grl", # Excluding Greenland
         country_iso != "vir", # Excluding one observation of US Virgin Islands
         country_iso != "umi", # Excluding "United States Minor Outlying Islands"
         country_iso != "vgb", # Excluding British Virgin Islands
         country_iso != "sgs") # Exclude South Georgia and the South Sandwich Islands (British territory)

```

# Importación y exportación en América Latina

## Transformando los datos
```{r comercio LATAM export-import, message=FALSE}
trade_total <- comercio_latam_reducido %>%
  group_by(year) %>%
  summarise(export_value_usd = sum(export_value_usd, na.rm = T),
            import_value_usd = sum(import_value_usd, na.rm = T))
```

```{r comercio LATAM export-import graph, message=FALSE}
ggplot(trade_total) +
  geom_line(aes(year,
                export_value_usd,
                color = "red")) +
  geom_line(aes(year,
                import_value_usd,
                color = "blue")) +
  scale_y_continuous(labels = scales::dollar_format()) +
    labs(title = "Import y export de América Latina",
       y = NULL,
       x = NULL,
       caption = "Fuente: Open Trade Statistics") +
  theme_economist() +
  theme(legend.position = "bottom")

```

### Sum-up

# Comercio historico en América Latina

## Transformando los datos
Before, I graph the results, I want to merge all the Caribbean countries into one category for the Caribbean countries:

```{r comercio Americas, message=FALSE}

comercio_latam_modificado <- comercio_latam_reducido %>%
  mutate(country_fullname_english = as.factor(country_fullname_english))

comercio_latam_caribbean <- comercio_latam_modificado %>%
  group_by(year,
         country_fullname_english,
         export_value_usd,
         import_value_usd) %>%
  mutate(trade = sum(export_value_usd+import_value_usd, na.rm = T)) %>%
  arrange(desc(trade)) %>%
  mutate(country_fullname_english = fct_collapse(country_fullname_english,
                                  "Caribbean" = c("Anguilla", 
                                                  "Neth. Antilles", 
                                                  "Antigua and Barbuda",
                                                  "Bahamas",
                                                  "Barbados",
                                                  "Belize",
                                                  "Bermuda",
                                                  "Bouvet Island",
                                                  "Cocos Isds",
                                                  "Cayman Isds",
                                                  "Guadeloupe",
                                                  "Cuba",
                                                  "Grenada",
                                                  "French Guiana",
                                                  "Guyana",
                                                  "Haiti",
                                                  "Jamaica",
                                                  "Saint Kitts and Nevis (includes Anguilla until 1981)",
                                                  "Saint Lucia",
                                                  "Montserrat",
                                                  "Martinique",
                                                  "Saint Pierre and Miquelon",
                                                  "Suriname",
                                                  "Turks and Caicos Isds",
                                                  "Trinidad and Tobago",
                                                  "Saint Vincent and the Grenadines"),
                            "Central America" = c("Costa Rica",
                                                  "Dominica",
                                                  "Dominican Rep.",
                                                  "El Salvador",
                                                  "Guatemala",
                                                  "Honduras",
                                                  "Nicaragua",
                                                  "Panama (excludes Panama Canal Zone until 1978)"),
                            "Argentina" = c("Argentina", "Falkland Isds (Malvinas)")))

```

## Graficando
```{r comercio LATAM graph, message=FALSE}
ggplot(comercio_latam_caribbean) +
  geom_line(aes(year,
                trade,
                group = country_fullname_english,
                color = country_fullname_english)) +
  scale_y_continuous(labels = scales::dollar_format()) +
  labs(title = "Evolución comercial en América Latina",
       y = NULL,
       x = NULL) +
  theme_economist() +
  theme(legend.position = "bottom")
```

Aún es difícil ver los detalles de los países con menores niveles de comercio, pero queda claro que Mexico y Brasil son los países con mayores flujos comerciales (tanto import como export, ya que tenemos que recordar que esos es la variable que hemos generado). 

```{r comercio LATAM graph2, message=FALSE}
comercio_latam_caribbean1 <- comercio_latam_caribbean %>%
  filter(country_fullname_english != "Mexico",
         country_fullname_english != "Brazil",
         country_fullname_english != "Argentina")

ggplot(comercio_latam_caribbean1) +  
  geom_line(aes(year,
                trade,
                group = country_fullname_english,
                color = country_fullname_english)) +
  labs(title = "Evolución comercial en América Latina",
       y = "Total comercio en USD",
       x = NULL) +
  theme_economist() +
  theme(legend.position = "bottom")
```