---
title: Comercio Exterior en América Latina
author: Rebecca Hoffmann
date: '2021-01-17'
slug: comercio-latam
categories: []
tags: []
draft: false
output:
  blogdown::html_page
---

```{r setup, include=FALSE}
knitr::opts_chunk$set(collapse = TRUE)
```

En este post, quiero analizar la evolución historico del comercio desde los 1980s hasta 2018 (el último año disponible en el base de datos) para toda la región de América Latin utilizando el base de dato de Open Trade Statistics. 

El post está divido en tres analisis diferentes:
(1) Un analisis del desarrollo del conjunto de exportaciones y importaciones de toda la región en conjunto. 
(2) Un analisis de la evolución del comercio de los países en la región para poder analizar quién cuales son los mayores comerciante en la región. Por comercio se entiendo el combinado valor de importaciones y exportaciones. 
(3) Por último, un analisis del desarrollo desde los 1980s en las mayores categorías de productos importados en la región.

Cómo clave para este post es el analisis historico de los datos sobre América Latina. En los siguientes posts, analizo por separado los flujos de importación y exportación en los últimos años. 

### Las libraría utilizadas:

```{r libraries, message=F}
library(tidyverse)
library(tradestatistics)
library(ggplot2)
library(ggthemes)
library(scales)
library(patchwork)
```

## Preparando los datos

### Descargando los datos
En primer lugar, descargo los datos que voy a utilizar de el base de datos de Open Trade Statistics. 

Open Trade Statistics está dividio en varios data frames, donde el "ots_create_tidy_data" es el más útil porqué dejar descargar varios tipos de información de comercio sobre los país en diferentes años, y el data frame que recibas ya está en forma "tidy".

Para poder más fácil filter los datos y elegir solamente los datos que corresponde a la región de América Latina, necesito unir dos data frames de Open Trade Statistics. Para poder utilizar la función "merger" para unir dos data frames, necesito que los dos tienen una columna que tiene el mismo nombre (y obviamente, representa el mismo variable). 

Por eso,  renombro la columna de "reporter_iso" para que corresponde al segundo data frame que voy a utilizar, donde utilizando "country_iso" en vez de "reporter_iso".
```{r comercio API 1, message=FALSE}
comercio_mundo_api <- tradestatistics::ots_create_tidy_data(
  years = 1980:2018, 
  reporters = "all", 
  partners = "all", 
  products = "all") %>%
  rename(country_iso = 'reporter_iso')
```

Después el otro base de datos, descargo la información solamente sobre los países que pertenecer al continente de las Americas:

```{r comercio API 2, message=FALSE}
countries_LATAM <- tradestatistics::ots_countries %>%
  filter(continent == "Americas") 
```

Ahora puedo unir los dos bases de datos, y voy a tener solamente la información disponible para la región de las Americas.

No obstante, en realidad no es toda la región de las Américas que me interesa, sino solamente los países que pertenece a América Latin. Por eso, después de unir los bases de datos, voy a pedir que R me exclude los EEUU, Canada, Gronlandia y otros pequeños territorios estadounidenses y britanicos en el Caribe. Obviamente, se podía discutir si se debería incluir esos últimos somo parte del Caribe, pero acá los excluyo del analisis:

```{r comercio LATAM merge, message=FALSE}
comercio_latam_reducido <- merge(x = comercio_mundo_api, 
                                 y = countries_LATAM,
                                 by = "country_iso") %>%
  filter(country_iso != "usa", # Excluding the U.S.
         country_iso != "can", # Excluding Canada
         country_iso != "grl", # Excluding Greenland
         country_iso != "vir", # Excluding one observation of US Virgin Islands
         country_iso != "umi", # Excluding "United States Minor Outlying Islands"
         country_iso != "vgb", # Excluding British Virgin Islands
         country_iso != "sgs") # Exclude South Georgia and the South Sandwich Islands (British territory)

```
Ahora tengo el data frame que incluye varios tipos de información que voy a utilizar en los siguientes analisis y vizualizaciones, pero que al mismo tiempo excluye los países que no son parte de América Latina.

## Importación y exportación en América Latina
Primero decidí que querría averiguar un poco más sobre el desarrollo histórico de las importaciones y exportaciones para la región de América Latina en general.

### Transformando los datos
Genero un nuevo data frame agrupado por año y summando el valor de importación y exportación de cada país y de cada año:

```{r LATAM modify, message=FALSE}
trade_total <- comercio_latam_reducido %>%
  group_by(year) %>%
  mutate(export = sum(export_value_usd),
         import = sum(import_value_usd))
```

### Graphicando
Ahora puedo usar el nuevo data frame para graficar la evolución de importaciones y exportaciones para todo la región de América Latina por año desde 1980 hasta 2018:
```{r LATAM graph, message=FALSE}
ggplot(trade_total) +
  geom_line(aes(year,
                export,
                color = "red")) +
  geom_line(aes(year,
                import,
                color = "blue")) +
  scale_y_continuous(labels = scales::dollar_format()) +
    labs(title = "Export de América Latina",
       y = NULL,
       x = NULL,
       caption = "Fuente: Open Trade Statistics") +
  theme_economist() +
  theme(legend.position = "none")
  
```

### Sum-up
En primero lugar, se ve como el comercio exterior (tan importaciones como exportaciones) ha aumentado bastante desde los años 1990s. En la primer decada incluida (1980-1990), el comercio exterior estuve a casi el mismo nivel todos los años.Pero a partir de los 1990, empieza a expandir rápdidamente. Eso corresponde a la introducción del conocido Consenso de Washington y las subsequente reformas neoliberales y aperturas ecónomicas. Después de nota una baja al principio de los 2000s, indicando las crisis ecónomicas que sufriendo algunos países en esta epoca. Al final de la epoca de los 2000s, no obstante, se nota un aumento en, especialmente, las exportaciones, lo cual vendría a ser casi seguramente conectado con el boom de los commodities. 

En segundo lugar, se nota que, en general, la suma de las importaciones (azul) y de las exportaciones para toda la region sigue un desarrollo bastante similar. Solamente en algunos años como, por ejemplo, durante el principio de los 2000s, las importaciones son mayores que las exportaciones. Eso dar una indicación del balance comercial de la region. No obstante, vale subayar que eso como mencioné varias veces se trata de todo la región, y no de cada países, lo cual normalmente es lo que nos interesa.


## Comercio exterior en América Latina por país 
Ahora me interesa ser un analisis sobre la evolución en el comercio exterior (importación y exportación) de los países en la región por separado para encontrar quién es el mayor comerciante latinoamericano.  

### Transformando los datos
No obstante, antes de empezar para que el grafico que quiero hacer sea más leible, quiero unir todos los pequeños países de Caribe en una catorgia separada y los países de América Central en otra:

Hago la unificación, transformando la columna "country_full_name_english" a ser un factor, lo cual después me premite unir las variables de esta columna en una nueva categoría. 

Además, genero una nueva variable para el total del comercio exterior (trade) con el "mutate" y sumo la valor de la exportación con el valor de la importación: 
```{r comercio Americas, message=FALSE}
comercio_latam_modificado <- comercio_latam_reducido %>%
  mutate(country_fullname_english = as.factor(country_fullname_english))

comercio_latam_caribbean <- comercio_latam_modificado %>%
  select(year,
         country_fullname_english,
         export_value_usd,
         import_value_usd,
         top_import_product_code) %>%
  group_by(year,
           country_fullname_english) %>%
  mutate(trade = sum(export_value_usd+import_value_usd, na.rm = T)) %>%
  mutate(country_fullname_english = fct_collapse(country_fullname_english,
                                      "Caribe" = c("Anguilla", 
                                                  "Neth. Antilles", 
                                                  "Antigua and Barbuda",
                                                  "Bahamas",
                                                  "Barbados",
                                                  "Belize",
                                                  "Bermuda",
                                                  "Bouvet Island",
                                                  "Cocos Isds",
                                                  "Cayman Isds",
                                                  "Guadeloupe",
                                                  "Cuba",
                                                  "Grenada",
                                                  "French Guiana",
                                                  "Guyana",
                                                  "Haiti",
                                                  "Jamaica",
                                                  "Saint Kitts and Nevis (includes Anguilla until 1981)",
                                                  "Saint Lucia",
                                                  "Montserrat",
                                                  "Martinique",
                                                  "Saint Pierre and Miquelon",
                                                  "Suriname",
                                                  "Turks and Caicos Isds",
                                                  "Trinidad and Tobago",
                                                  "Saint Vincent and the Grenadines"),
                            "América Central" = c("Costa Rica",
                                                  "Dominica",
                                                  "Dominican Rep.",
                                                  "El Salvador",
                                                  "Guatemala",
                                                  "Honduras",
                                                  "Nicaragua",
                                                  "Panama (excludes Panama Canal Zone until 1978)"),
                            "Argentina" = c("Argentina", "Falkland Isds (Malvinas)")))

```

### Graficando
Ahora puedo utilzar el data frame con las nuevas categorías del Caribe y América Central (y Argentina) para graficar: 
```{r comercio LATAM graph, message=FALSE}
ggplot(comercio_latam_caribbean) +
  geom_line(aes(year,
                trade,
                group = country_fullname_english,
                color = country_fullname_english)) +
  scale_y_continuous(labels = scales::dollar_format()) +
  labs(title = "Evolución comercial en América Latina",
       y = NULL,
       x = NULL,
       caption = "Fuerte: Open Trade Statistics") +
  theme_economist() +
  theme(
    plot.title = element_text(size = 14),
    axis.text.x = element_text(size = 9),
    axis.text.y = element_text(size=9,
                               hjust = 0),
    legend.text = element_text(size = 8),
    legend.title = element_blank(),
    legend.position = "bottom")
```

### Sum-up
Aún es difícil ver los detalles de los países con menores niveles de comercio, pero queda claro que Mexico y Brasil son los países con mayores flujos comerciales (tanto import como export, ya que tenemos que recordar que esos es la variable que hemos generado) en la región. 

Además, se nota que el comercio exterior de Brasil y Mexico ha aumentado mucho más rápido que los demás países en la región. Aún los dos sufriendo una fuerte suba y después una fuerte baja en finales de los 2000s, los dos se han levantado mucho más que el resto de la región. Hasta México (azul) se ha llevando mucho más que Brasil durante los 2010s. 


## Comercio exterior en América Latina por producto 
Ya que hemos analisado el desarrollo del comercio exterior en total para la región y separado por país y encontrado que México y Brasil son los dos grandes comerciantes de la región, me gustaría investigar un poco más sobre qué productos mayoríamente se importa en la región y su desarrollo historico. 

### Transformando los datos
En primero lugar, necesito descargar un nuevo base de datos de Open Trade Statistics, lo cual influye la información sobre los códigos de los productos y a qué nombre de producto se corresponden esos códigos.

Después necesito unir el nuevo base de datos con la que usé anteriormente, donde, a proposito, he estado incluyendo información sobre los productos. 
```{r comercio LATAM product import, message=FALSE}
producto_latam_import <- tradestatistics::ots_products_shortnames %>%
  rename(top_import_product_code = "product_code")

import_latam_caribbean <- merge(x = comercio_latam_caribbean, 
                                y = producto_latam_import, 
                                by = 'top_import_product_code') %>%
  mutate(producto = as.factor(top_import_product_code))
```

No obstante, existen muchísimos diferente categorías de productos para poder graficar todas, entoces, genero una nueva variable que es un factor para poder juntar los productos en categorías más manejables para realizar el analisis (como hice arriba con los países):

```{r comercio LATAM import factor mod, message=FALSE}
cats_products <- as.character(fct_unique(import_latam_caribbean$producto))

producto_latam_import_reducido <- import_latam_caribbean %>%
  mutate(
    producto = fct_collapse(producto,
  "Productos agropecuarios" = c("0201","0207","0210","0303","0402", "0406", "0603", "0710", "0803", "1001", "2523", "2701", "1006", "1201", "1207", "1507", "1701", "1801", "2401", "2009", "2106", "2201", "2203", "2207", "2208", "2402", "2403"),
  "Petroleo crudo" = c("2709"),
  "Petroleo refinado"= c("2710", "2711", "2713"),
  "Chemicos y farmacéuticos" = c("2714", "2806", "2814", "2815", "2817", "2915", "2917", "2933", "3105", "3808", "3824", "9027", "3006", "3004", "3003", "9306"),
  "Productos Industriales y Maquinas" = c("3407", "3701", "3904","3918", "3926", "4001", "4011", "4016", "4403", "4418", "4804", "3403", "7204", "7204", "7301", "7304", "7305", "7308", "7407", "7604", "8407", "8408", "8409", "8411", "8419", "8421", "8426", "8429", "8431", "8433", "8439", "8455", "8465", "8473", "8474", "8477", "8484", "8501", "8502", "8503", "8504", "8527", "8534", "8536", "8540", "8542", "8544", "9001", "7208", "9018", "9406", "9015"),
 "Textiles" = c("4819", "4907", "5208", "5210", "5509", "5602", "5802", "6001", "6004", "6109", "6203", "6217"),
 "Consumer goods" = c("7102","7113", "9003","9017", "9101", "9403", "9506", "9701", "8713", "8517", "8471", "8519"),
 "Transporte" = c("8609", "8702", "8704", "8705", "8801", "8802", "8803", "8901", "8902", "8903", "8904", "8905"),
 "Autos" = c("8703", "8708", "8716")))
```

Obviamente, puede existir un sesgo cuando las categorías se eligen así manualmente, porqué la categorísación está sujeto a la desción del "investigador"/alumna (en esta caso). Por ejemplo, es podría argumentar que el grupo de "Productos Industriales y Maquinas" es demasiado grande y incluye demasiados tipos de productos. No obstante, cuando vemos el gráfico abajo, notamos que a pesar de un grupo que incluye muchos diferentes productos, su importancía monetaria no es muy relevante para las importaciones de la región.  

### Graficando
Ahora puedo elegir las variables que necesito para hacer el gráfico: 

```{r comercio LATAM import graph, message=FALSE}
producto_import_graph <- producto_latam_import_reducido %>%
  select(year,
         import_value_usd,
         producto) %>%
  group_by(year, producto) %>%
  summarise(import_value_usd = sum(import_value_usd), .groups = 'drop')


ggplot(producto_import_graph, aes(x = year, y = import_value_usd)) +  
  geom_point(aes(col = producto)) +
  labs(title = "Importaciones de América Latina por producto",
       y = NULL,
       x = NULL,
       caption = "Fuerte: Open Trade Statistics") +
  scale_y_continuous(labels = scales::dollar_format()) +
  theme_economist() +
  theme(
    plot.title = element_text(size = 14),
    axis.text.x = element_text(size = 9),
    axis.text.y = element_text(size=9),
    legend.title = element_blank(),
    legend.text = element_text(size = 8),
    legend.position = "right")

```

### Sum-up
En primer lugar, se nota como durante los 1980s y los 1990s, los autos (rosa) poco a poco aumenta como el principal producto de importación para la región, mientras que el petroleo crudo le sigue (marrón). Después, al final de los 2000s, el petroleo refinado aparece como el principal producto de importación para la región y durante los 2010s, el nivel (en USD) de importación de petroleo es mucho más alto que cualquier otro producto.

En segundo lugar, vale subrayar que las categorías más importantes: autos, petroleo refinado, transporte (lo cual incluye varios tipos de maquinas de transporte) son productos procesados. La única excepción parece ser el petroleo crudo. 

